【裁判字號】    89,易,1809
【裁判日期】    891013
【裁判案由】    侵占
【裁判全文】
臺灣桃園地方法院刑事判決                        八十九年度易字第一八九號
    公  訴  人  臺灣桃園地方法院檢察署檢察官
    被      告  丙○○
右列被告因業務侵占案件，經檢察官提起公訴（八十九年度偵字第七四五八號），本
院判決如左：
    主  文
丙○○意圖為自己不法之所有，而侵占自己持有他人之物，處有期徒刑肆月。
    事  實
一、丙○○於民國八十七年十二月間，利用其任職於萬疆有限公司（以下簡稱萬疆公
    司）擔任工地主任，受甲○○之委託，本應將甲○○所交付由萬疆公司為發票人
    、付款人為新竹商業銀行新明分行、帳號二四０五─０號、票號ＡＡ00000
    00號、發票日八十八年十二月三十日、面額新台幣（下同）五萬五千元之支票
    一紙，轉交萬疆公司之會計以更發票日期之機會，竟意圖為自己不法之所有，將
    該紙支票侵占入己，並於八十八年五月間將該紙支票交付予不知情之陳俊民抵償
    借款，陳俊民旋再交付不知情之翁玉祥調借現金，翁玉祥則於八十八年十二月間
    ，交付予不知情之賴文龍清償貨款，賴文龍嗣於八十八年十二月二十九日將該紙
    支票提示不獲兌付，始偵悉上情。
二、案經桃園縣警察局大園分局報請台灣桃園地方法院檢察署檢察官偵查起訴。
    理  由
一、訊據被告丙○○固坦承有將前開支票交予陳俊民抵償借款，惟矢口否認有侵占犯
    行，辯稱：伊係因工作繁忙而忘記將上開支票交回萬疆公司，之後即將該張票據
    當作伊向他人收受之支票，交付給陳俊民，伊並無侵占該紙支票之意圖云云，惟
    查右揭犯罪事實業據告訴代理人黃樟猷指証明確，且據証人乙○○、賴文龍、翁
    玉祥、陳俊民、甲○○証述屬實，並有遺失票據申報書、掛失止付票據提示人資
    料查報表、退票理由單、支票影本等附卷可稽，且乙○○將前開支票交付給甲○○後，約二日內即詢問辦理情形，而甲○○於乙○○詢問後，即多次向被告查詢
    是否已將支票交付予萬疆公司，被告均回覆甲○○稱：已將上開支票交回云云，
    亦據証人乙○○、甲○○証述在卷，則被告既曾遭証人甲○○一再提醒繳回支票
    之事，顯難因工作繁忙而遺忘，再本件支票之發票人係萬疆公司，証人陳俊民亦
    証稱：伊係因發票人係萬疆公司之負責人王萬邦之故，才未對該紙票據做徵信等
    語，則被告交付該紙支票予陳俊民時，顯應知悉發票人係萬疆公司，況被告於八
    十八年一月間已自萬疆公司離職，於八十八年五月間猶持有該公司為發票人之支
    票，則其持以交付陳俊民時，更無誤認係向他人生意往來而收受支票之可能，故
    被告之前開辯詞，僅係畏罪卸責之詞，委無可採。本件事証明確，被告犯行洵堪
    認定。
二、按侵占業上持有物之罪，以其所侵占之他人所有物係因執行業務而持有為構成要
    件，若非因執行業務而基於其他委任關係持有他人所有物，即與該罪構成要件不
    符，祇能以普通侵占論科，此有最高法院二十三年上字第一六二０號判例可資參
    照。本件被告係擔任萬疆公司之工地主任，負責該公司工地事宜，其雖收受該公
    司為發票人之前開支票，惟此係受証人甲○○之委託而持有，並非本於其職務關
    係所持有之物，縱將該紙支票侵占入己，仍應僅構成普通侵占罪，故核被告之所
    為，係犯刑法第三百三十五條第一項之侵占罪。公訴人認係犯刑法第三百三十六
    條第二項之業務侵占罪，起訴法條容有未洽，應予變更。爰審酌被告犯罪之動機
    、目的、手段、侵占之數額及犯罪後拒不承認犯行，猶飾卸其詞等一切情狀，量
  處如主文所示之刑，以資懲儆。
據上論斷，應依刑事法第二百九十九條第一項前段、第三百條，刑法第三百三十五條
第一項，罰金罰鍰提高標準條例第一條前段，判決如主文。
本案經檢察官呂理銘到庭執行職務。
中        華        民        國    八十九    年    十    月    十三    日
                                    臺灣桃園地方法院刑事第一庭
                                        法  官  林  恆  吉
右正本證明與原本無異。
如不服本判決，應於判決送達後十日內向本院提出上訴狀( 應附繕本 )，上訴於
臺灣高等法院。
                                        書記官  楊  坤  忠
中        華        民        國   八十九   年   十   月    二十九    日
附論罪科刑法條之依據
刑法第三百三十五條
意圖為自己或第三人不法之所有，而侵占自己持有他人之物者，處五年以下有期徒刑
、拘役或科或併科一千元以下罰金。
前項之未遂犯罰之。


司法院資訊處製作；財團法人民間司法改革基金會備份。
